臺灣高等法院高雄分院刑事判決　　　　　　　　　九十一年度上易字第一一七一號
　　上　訴　人　臺灣高雄地方法院檢察署檢察官
　　被　　　告　己○○
　　　　　　　　丁○○
　　共　　　同
　　選任辯護人　單文程
　　被　　　告　丑○○
　　　　　　　　巳○○
　　　　　　　　壬○○
　　　　　　　　戊○○
　　　　　　　　乙○○
　　　　　　　　辰○○
　　　　　　　　午○○
　　　　　　　　酉○○
　　　　　　　　辛○○
　　　　　　　　甲○○
　　　　　　　　庚○○即張志.
　　　　　　　　未○○
　　　　　　　　申○○
右上訴人因被告等人詐欺案件，不服臺灣高雄地方法院九十年度易字第四０八二號，
中華民國九十一年三月二十九日第一審判決及臺灣高雄地方法院九十一年度易緝字第
一００號，中華民國九十一年五月三十一日第一審判決（起訴案號：臺灣高雄地方法
院檢察署九十年度偵字第六七五三號）提起上訴，本院判決如左：
    主  文
上訴駁回。
    理  由
一、公訴意旨略以：被告丁○○係高雄市○○區○○路三十八號十四樓之六龍行公關
    顧問社，及高雄市○○區○○街五十號亞德精品服飾店負責人，被告己○○則擔
    任龍行公關顧問社副總經理，實際負責該公關顧問社經營業務，詎其二人夥同另
    案被告蔡添丁（另案由台灣高雄地方法院審理中），先由被告丁○○、己○○二
    人僱用被告丑○○、巳○○、壬○○、戊○○、乙○○、辰○○、午○○、酉○○、辛○○及甲○○等十人，分別擔任該顧問社之會計、櫃檯員及舞蹈師，並僱
    用被告庚○○擔任亞德精品服飾店店長、僱用被告未○○、申○○二人擔任該服
    飾店店員，隨即在臺灣新聞報與聯合報廣告欄刊登應徵男公關，以騙取無知應徵
    者繳交徵信費，再於應徵者前往報名繳費後，謊稱將仲介應徵者在酒店擔任男公
    關服務女性客戶，並以衣著體面為由，使應徵者在亞德精品服飾店內自費購買西
    裝鞋褲等衣物，而以此方式詐取應徵者之徵信費與服裝費。被告丁○○等人前揭
    共同詐財行為如下：
  (一)被害人卯○○於民國八十九年六月五日前往龍行公關顧問社應徵公關並繳納新臺
    幣（下同）一千二百元徵信費，同年月九日被告壬○○要求被害人卯○○再繳納
    製裝費三萬二千元及工作保證金四萬八千元，惟被害人卯○○僅繳納現金一萬八
    千元，其餘則簽發本票交付被告壬○○，詎被告壬○○於收取金錢，並帶被害人
    卯○○前往高雄市○○路金儷群舞場內包廂後即行離去，被害人卯○○等候許久
    均無女客點檯，始知受騙。
  (二)被害人丙○○於八十九年十二月三十一日前往龍行公關顧問社應徵公關，在該公
    關顧問社內綽號「婷婷」之女子要求下繳納八千九百元製裝費，綽號「婷婷」之
    女子並要求交付紅包予全體公司幹部，惟遭被害人丙○○拒絕，被害人丙○○乃
    要求返還所交付之製裝費八千九百元，惟為該公關顧問社所拒。
  (三)告訴人癸○○於九十年一月三十一日前往龍行公關顧問社應徵公關並繳納八百元
    入場費，同年二月三日則與該顧問社職員綽號「環球」之男子前往亞德精品服飾
    店向被告庚○○購買服飾，並當場繳納二千五百元服裝費頭期款，同年月四日凌
    晨四時許，告訴人癸○○復被帶至高雄市○○○街一四三之七號二樓內行人企業
    行ＫＴＶ等候點檯，惟告訴人癸○○在店內等候至同日九時許，均無女客點檯，
    遂前往亞德精品服飾店向被告庚○○索取上揭製裝費，惟遭被告庚○○拒絕。
  (四)被害人子○○、寅○○二人於九十年二月底共同前往龍行公關顧問社應徵公關並
    分別繳納一千二百元徵信費，嗣被告戊○○以製作服裝為由，偕同二人前往高雄
    市○○路某處，由被害人子○○代寅○○交付被告戊○○六萬元現金，並由被害
    人子○○刷卡購買價值三萬一千六百八十元之機票以清償服裝費，惟子○○、寅
    ○○二人不僅未取得任何服裝，並於返家後許久未獲通知。因認被告丁○○等人
    ，均涉有刑法第三百三十九條第一項之詐欺取財罪嫌等語。
二、按犯罪事實應依證據認定之，無證據不得推定其犯罪事實，又不能證明被告犯罪
    者，應諭知無罪之判決，刑事訴訟法第一百五十四條、第三百零一條第一項分別
    定有明文；又按刑法第三百三十九條第一項詐欺取財罪之成立，須行為人主觀上
    有為自己或第三人不法所有之意圖，客觀上係以詐術使人將本人或第三人之物交
    付為要件，若行為人無不法所有之意圖，或未使用詐術，自難遽以該罪相繩。訊
    據被告丁○○固承認其為龍行公關顧問社及亞德精品服飾店負責人，並向應徵者
    收取徵信費等情；被告丑○○、戊○○、酉○○三人均承認其任職龍行公關顧問
    社，擔任公關禮儀講師等情；被告巳○○、壬○○、辰○○三人均坦承其任職龍
    行公關顧問社，擔任公關舞蹈老師等情；被告午○○則承認其確曾在龍行公關顧
    問社內幫忙接聽電話等情；被告辛○○坦承其任職龍行公關顧問社，擔任會計職
    務等情：被告甲○○承認其任職龍行公關顧問社，負責清潔及打掃等工作等情；
    被告未○○、申○○二人均承認任職亞德服飾店，擔任店員等情；惟均堅決否認
    有何詐欺取財犯行。被告丁○○辯稱：徵信費有收，但沒有詐騙，服裝費不是每
    人都要買，我只是建議他買，沒有強迫等語；被告丑○○、戊○○、酉○○三人
    均辯稱：僅擔任禮儀講師，負責教應徵者公關禮儀，沒有詐騙等語；被告巳○○
    、壬○○、乙○○、辰○○三人辯稱：僅負責教應徵者跳舞，沒有詐騙情等語；
    被告午○○辯稱：伊只是己○○朋友，伊去找己○○而已等語；被告辛○○辯稱
    ：伊係櫃臺會計，沒有詐騙等語；被告甲○○辯稱：伊係總務，沒有詐騙等語；
    被告未○○、申○○均辯稱：我是店員，沒有詐騙等語。被告己○○、張郁荏未
    於言詞辯論期日到場，據其二人於原審及本院調查時堅決否認有詐欺犯行，被告
    己○○辯稱：八十九年年底，開沒多久在九十年二、三月就發生本案，就沒有再
    做了，我們有開課，一般都是一對一教舞，徵信費是報名費等語；被告張郁荏則
    辯稱：我是亞德的店長，約只做了一個月，這中間我只對一位被害人癸○○有印
    象，我不知道為什麼會被起訴等語。
三、本件公訴人之所以認為被告丁○○等人共同向被害人卯○○、丙○○、子○○、
    寅○○及告訴人癸○○等前往龍行公關顧問社應徵男公關之人詐騙徵信費與服裝
    費，無非係以被害人卯○○、丙○○、子○○、寅○○及告訴人癸○○等人之指
    訴為其主要之論據基礎，惟查：
  (一)被害人卯○○、丙○○、子○○、寅○○及告訴人癸○○等五人雖確有向龍行公
    關顧問社應徵男公關，惟龍行公關顧問社並非自行僱用前來應徵之男公關，而係
    在訓練應徵者必備之公關禮儀及社交舞蹈後，由該顧問社內部員工帶往其他舞廳
    、ＫＴＶ等娛樂場所坐檯等節，業據被害人卯○○、告訴人癸○○二人於警訊及
    原審時指訴詳盡（見九十年二月四日、九十年三月七日警訊筆錄、原審卷第一百
    頁、第一百零一頁、第一百零二頁、第一百零三頁、第一百零四頁），核與被告
    丁○○、戊○○、酉○○、辛○○、甲○○等人於警訊時、被告丑○○、丁○○
    於偵查中及被告己○○、丁○○、辛○○於原審時所供述之情節大致相符（見九
    十年三月六日、九十年三月十七日警訊筆錄、偵查卷第九十五頁、第九十五頁反
    面、原審卷第一百二十六頁、第一百八十四頁），而被害人卯○○、子○○及告
    訴人癸○○等四人，雖曾分別繳交八百元至一千二百元不等之徵信費或報名費，
    惟亦分別接受龍行公關顧問社為期四至五天有關公關禮儀、社交舞蹈、划酒拳方
    面之訓練等節，亦據其三人迭於警訊及原審時陳述明確（見九十年二月四日、九
    十年三月七日警訊筆錄、原審卷第一百頁、第一百零二頁、第一百零三頁），故
    龍行公關顧問社顯非無償收取前揭費用，且所收之費用亦未悖於常理，因此，無
    論龍行公關顧問社究係以何種名目收取前揭費用，應尚不得遽認該顧問社收取前
    揭費用有何詐欺取財犯行，亦難認被害人卯○○、子○○、寅○○及告訴人癸○○等人係陷於錯誤而繳交前揭費用，況被害人丙○○於原審時亦指稱：剛開始是
    一位叫婷婷的小姐接待，表示要徵信，我說我是現役軍人沒有問題，他就表示不
    用徵信‧‧‧等語（見原審卷第一百七十二頁），再依扣案之龍行公關顧問社人
    事部履歷表，若應徵者同意徵信時，該履歷表上即有本人同意徵信之字樣及應徵
    者本人之簽名（如編號０００九八七、０００六三三、００一八八九、００一八
    八八、００一九四二號之履歷表），而上開履歷表內之身分證核對欄，有記載有
    核對者（如編號００一三二六、００一八八九號），有記載未核對者（如編號：
    ００一五０八、００一五０九號），可見並非前來應徵者均須接受徵信，是否接
    受徵信以及有無徵信之必要，除得由應徵者得自由決定外，尚須視應徵者之身分
    而定。公訴意旨認被告丁○○等人共同以刊登廣告應徵男公關之方式騙取無知應
    徵者繳交徵信費，尚有未洽。
  (二)又被害人卯○○及告訴人癸○○等二人於接受公關禮儀及社交舞蹈之訓練後，由
    龍行公關顧問社內部員工帶往金儷群舞場及內行人企業坐檯時，雖未有女性客戶
    點檯消費，惟依常理，前往金儷群舞場及內行人企業消費之女性客戶要否點檯甚
    或點何人坐檯，顯非龍行公關顧問社所能決定，亦非謂被害人卯○○及告訴人癸○○一旦坐檯，即必有女性客戶點檯消費，或謂偕同前往坐檯之龍行公關顧問社
    內部員工必須留在現場，況被害人卯○○於原審時陳稱：‧‧‧當天晚上就帶我
    到三多路的金儷群舞場，我看到很多像我一樣的人在舞場，分三組，我是分派到
    其中一組，在那裡坐了一個晚上‧‧‧等語（見原審卷第一百零一頁），而告訴
    人癸○○於原審時亦指稱：‧‧‧公司說晚上十二點去中正文化中心的一家內行
    人ＫＴＶ上班，說他們餐廳是做通宵，叫我十二點到門口等，有另外一個副理帶
    我進去，裡面有十多個和我一樣的在裡面等等語（見原審卷第一百零四頁），足
    見當時金儷群舞場及內行人ＫＴＶ內確實有其他男性公關前往等候女性顧客點檯
    ，再者被害人卯○○、告訴人癸○○至金儷群舞場及內行人ＫＴＶ內等候時，並
    未另外支付消費金額，此亦與一般單純至娛樂場所消費須支出消費金額之情形不
    同，因此，被害人卯○○及告訴人癸○○以無人點檯為由，而認其二人遭龍行公
    關顧問社詐騙，尚屬無據，自難執此即遽認被告丁○○等人係向前來應徵男公關
    之人謊稱將仲介在酒店擔任男公關服務女性客戶，而為其等不利之認定。
  (三)再被害人卯○○、丙○○、子○○、寅○○及告訴人癸○○等五人既係應徵男公
    關，則被告丁○○等龍行公關顧問社負責人及員工，要求應徵男公關之人需穿著
    得體，顯未悖於常理，而扣案之龍行公關顧問社人事部履歷表中，有關有無高級
    服飾品及是否願意嘗試新穿著等二欄，有記載無高級服飾亦不願嘗試新穿著者（
    如編號０００六三三、００一九四二號之履歷表），有記載無高級服飾但願嘗試
    新穿著者（如編號００一五０八號之履歷表），亦有有高級服飾且願意嘗試新穿
    著者（如編號００一八八九號），可見是否願嘗試新穿著以及購買高級服飾，應
    徵者均得自由決定，並非強制應徵者購買服飾，前往應徵男公關之人，可考慮本
    身是否已有符合擔任男公關之服飾而自行決定是否訂製服飾，自難僅憑被害人及
    告訴人前開指訴，即認其等係因此而陷於錯誤。再者，被害人卯○○、丙○○、
    子○○、寅○○及告訴人癸○○等五人，雖均因而自費向亞德精品服飾店訂購西
    裝鞋褲等衣物，其中被害人卯○○、丙○○、子○○及寅○○等四人於訂做服飾
    後數日至一星期內，亦分別向龍行公關顧問社要求退費未果，惟龍行公關顧問社
    既均有派員實際為其等量身，告訴人癸○○復已實際領取訂購之服飾，此據其自
    承屬實，且前往龍行公關顧問社應徵之人，非均向亞德精品服飾店購買西裝鞋褲
    等衣物，此經被告丁○○供承在卷，再參酌扣案之龍行公關顧問社人事部履歷表
    ，發現其中僅有部分履歷表附有訂購服飾之單據，堪認被告丁○○之供述屬實，
    益證被害人卯○○、丙○○、子○○、寅○○及告訴人癸○○等五人自費向亞德
    精品服飾店購買西裝鞋褲等衣物應係出於自願，況被害人卯○○、丙○○、子○○、寅○○及告訴人癸○○等五人並非購買成衣，而係量身訂製服飾，衡情，訂
    製服飾均需一定時間製作始能完成，被害人卯○○、丙○○、子○○及寅○○等
    人於訂做服飾後數日至一星期內，分別向龍行公關顧問社要求退費時尚未取得訂
    購之服飾，亦未違常理，且售價三萬餘元之西裝鞋褲等服飾亦在所多見，則公訴
    意旨認被告丁○○等人以衣著體面為由，使應徵者陷於錯誤，在亞德精品服飾店
    內自費購買西裝鞋褲等衣物，而以此方式詐取應徵者服裝費，應有未洽。至被害
    人卯○○、丙○○、子○○、寅○○及告訴人癸○○等五人要求退還繳交之服飾
    費用未果一節，則為民事糾紛，另被害人丙○○、子○○二人雖非以現金繳交服
    飾費，惟因被告丁○○等人既未施用詐術，被害人丙○○、子○○二人亦未在陷
    於錯誤之情形下訂購服飾，已如前述，則被害人子○○因其所有之現金不足，而
    以其所購買價值三萬一千六百八十元之機票交付被告戊○○做為購買服飾之對價
    ，自非法所不許，亦難執此遽認被告丁○○、戊○○等人涉犯詐欺取財罪，併予
    指明。
  (四)另被害人卯○○雖陳稱曾另外交給被告壬○○四萬八千元，其中一萬八千元現金
    ，另外三萬元開本票，惟此既為被告壬○○堅決否認，被害人卯○○雖於原審時
    陳稱：被告壬○○告知前揭費用是要拜碼頭當紅包用的，伊亦不知要包給誰等語
    ，然參酌扣案編號四之會計注意事項及規定守則內之記載，其中有關「最後當學
    員進場當天晚上副理本身該講甚麼話」第五點即載明：「等一下會有店裡的小副
    理來帶人，有什麼問題問他就行了，再來當著他的面交紅包給他」。可見所謂紅
    包係給男性公關所去上班之酒店、舞場或ＫＴＶ店內之副理，且係當面交給該店
    之副理，並非由龍行公關顧問社之員工收下後私下轉交，而該等紅包顯係為使男
    性公關至上開酒店、舞場或ＫＴＶ店內坐檯時，該店內之副理能替男性公關招攬
    女客並給予方便之用，而被害人卯○○應徵男性公關之目的，亦為能在酒店、舞
    場或ＫＴＶ店內坐檯，接受女客之點檯而賺取費用，自難認為被害人卯○○係因
    陷於錯誤而交付上開紅包，自難執此遽論被告壬○○或其他被告有何詐欺取財犯
    行。
四、此外，本院復查無其他積極證據足以證明被告丁○○等人有何詐欺犯行，不能證
    明被告犯罪，原審依法為被告無罪之判決，核無不合。公訴人上訴意旨仍執陳詞
    ，指摘原判決不當，為無理由，應予駁回。
五、被告己○○、張郁荏經合法傳喚，無正當理由不到庭，爰不待其陳述，逕行判決
    。
據上論結，應依刑事訴訟法第三百六十八條、第三百七十一條，判決如主文。
本案經檢察官張其主到庭執行職務。
中      華      民      國     九十一    年     十一     月     七      日
                              臺灣高等法院高雄分院刑事第五庭
                                  審判長法官  吳水木
                                        法官  洪慶鐘
                                        法官  趙文淵
右正本證明與原本無異。
不得上訴。
                                  法院書記官  唐奇燕
中    華    民    國      九十一      年      十一      月    十三    日
